【裁判字號】    92,訴,963
【裁判日期】    921231
【裁判案由】    強盜等
【裁判全文】
臺灣臺南地方法院刑事判決                          九十二年度訴字第九六三號
    公  訴  人  臺灣臺南地方法院檢察署檢察官
    被      告  寅○○
                己○○
    右二人共同
    指定辯護人  本院公設辯護人乙○○
                丁○○
                甲○○
    右二人共同
    選任辯護人  林永發律師
                郝鳳岐律師
右列被告等因強盜等案件，經檢察官提起公訴（九十二年度偵字第七二四九號、七五
七四號、七七一八號、八三一四號、八八五一號、九０五八號），本院判決如左：
    主  文
寅○○連續意圖為自己不法之所有，結夥三人以上，攜帶兇器，以強暴至使不能抗拒
，而取他人之物，處有期徒刑拾壹年肆月，扣案如附表所示之槍枝貳枝及子彈共計
拾捌顆均沒收；又以加害生命、身體之事，恐嚇他人，致生危害於安全，處有期徒刑
陸月。應執行有期徒刑拾壹年陸月，扣案如附表所示之槍枝貳枝及子彈共計拾捌顆
均沒收。
己○○連續意圖為自己不法之所有，結夥三人以上、攜帶兇器，以強暴至使不能抗拒
，而取他人之物，累犯，處有期徒刑拾年肆月，扣案如附表所示之槍枝貳枝及子彈共
計拾捌顆均沒收。
丁○○、甲○○意圖為自己不法之所有，結夥三人以上、攜帶兇器，以強暴至使不能
抗拒，而取他人之物，各處有期徒刑捌年拾月，扣案如附表所示之槍枝貳枝及子彈共
計拾捌顆均沒收。
    事  實
一、寅○○（綽號「阿芳」）前因違反懲治盜匪條例及竊盜等案件，經法院分別判處
    有期徒刑十四年及三年確定，嗣依中華民國八十年罪犯減刑條例，裁定應執行有
    期徒刑十六年六月。又因違反槍砲彈藥刀械管制條例及竊盜等案件，經臺灣高等
    法院臺南分院以八十一年度上訴字第七九號，判處有期徒刑四年確定，於民國八
    十年八月五日入監，接續執行前開十六年六月及四年之有期徒刑，嗣經本院以八
    十九年度聲字第二二九四號，裁定准予假釋付保護管束，而於八十九年十二月十
    八日假釋出獄，現仍在假釋期間。己○○（綽號「阿醜」）前因竊盜案件，經本
    院以八十七年度易字第一九五四號判處有期徒刑十月確定，並於八十九年四月五
    日執行完畢。
二、寅○○明知未經許可，不得持有槍枝及子彈，竟為準備犯強盜案之作案工具，而
    於九十二年一月間某日，在臺南市中山公園內，以新臺幣（下同）二十五萬元之
    價格，向年籍姓名不詳綽號「蔡仔」之成年男子，購買如附表編號一、二所示之
    黑色及銀色制式手槍各一枝，與子彈共計五十二顆（其中二顆子彈，分別在事實
    欄三、五中，經寅○○各擊發一顆，另扣案五十顆子彈中，關於附表編號三、四
    、五、七之子彈，其中各三顆、三顆、五顆及一顆，均因鑑定時試射擊發而失其
    殺傷力），而未經許可，持有前開手槍及子彈。
三、【金日山銀樓強盜案】
    寅○○基於意圖為自己不法所有之概括犯意，與真實姓名、年籍不詳之綽號「楊
    仔」及「眼鏡」之成年男子，共同基於強盜之犯意聯絡，由綽號「楊仔」者於不
    詳時間，在不詳地點，徒手竊取二部不詳車號之機車，並卸下機車之車牌，做為
    作案用之交通工具。寅○○則備妥足以攻擊人身、危害他人生命、身體安全之如
    附表編號一之黑色制式手槍、子彈及二把開山刀（未扣案），與綽號「楊仔」及
    「眼鏡」者共三人，分別騎乘前開二部竊得之機車，於九十二年一月二十八日下
    午一時五分許，前往臺南市○○街一號前停放機車後，三人均頭戴全罩式安全帽
    ，寅○○持黑色制式手槍及子彈，綽號「楊仔」及「眼鏡」者則各持一把開山刀
    ，結夥三人進入址設臺南市○○路○段二八九號「金日山銀樓」內。寅○○隨即
    持前開黑色制式手槍抵住店內員工辛○○，以此強暴方式，至使辛○○達不能抗
    拒之程度，並喝令辛○○將金飾交出，而著手於強盜行為之際，適路人及銀樓鄰
    居注意到該店遭搶，立刻大聲喊叫「搶劫」！寅○○等三人聽聞後，一時緊張而
    逃離該銀樓，故未強取任何財物而不遂。寅○○於離去時因恐遭路人追趕，竟另
    單獨基於恐嚇之犯意，持前開黑色制式手槍，在金日山銀樓隔壁之新生西藥房騎
    樓處，對空鳴槍示警，以加害生命、身體之事，恐嚇在場之人，使人心生畏懼而
    不敢追捕，寅○○等三人始騎乘前開竊得之二部機車，順利逃離現場。
四、【吉豐銀樓強盜案】
  (一)寅○○承前開強盜之概括犯意，與己○○及真實姓名、年籍不詳綽號「陳仔」之
    成年男子，共同基於意圖為自己不法所有之犯意聯絡，於九十二年三月間某日，
    在臺南市○○路某家泡沫紅茶店內，共謀強盜銀樓，並決定由己○○與綽號「陳
    仔」者竊取機車，作為強盜銀樓用之交通工具，寅○○則負責準備作案用之槍械
    工具。己○○與綽號「陳仔」者二人，即於同年四月十四日凌晨某時許，前往臺
    南市○○路後火車站附近，持寅○○交付之機車鑰匙一把（未扣案），連續竊取
    卯○○所有之ＯＢＫ─二八七號重型機車及戊○○所有之ＯＦＳ─六０五號重型
    機車。得手後，己○○與綽號「陳仔」者，即分騎前開二部機車至臺南市○○路
    加油站旁之空地停放，並由己○○撥打寅○○所有之0000000000號行
    動電話，告知已竊得作案用之交通工具。
  (二)當日下午一時許，寅○○先駕駛六Ｗ─八三六一號自用小客車，停在臺南縣新營
    市○○街一三八巷口處，等待己○○及綽號「陳仔」者，將前開竊得之機車自臺
    南市騎至該處會合。迨三人會合後，寅○○將事先備妥之附表編號二銀色制式手
    槍、子彈及開山刀一把（未扣案），分別交給綽號「陳仔」者及己○○，自己則
    持前開黑色制式手槍，由綽號「陳仔」者騎車搭載寅○○，己○○另獨自騎車跟
    隨在後，一起至臺南縣新營市○○街四號「吉豐銀樓」旁停車。當日下午二時四
    十分許，寅○○、己○○及綽號「陳仔者」即結夥三人，由寅○○持前開黑色制
    式手槍先行進入「吉豐銀樓」內，己○○與綽號「陳仔」者，則分持開山刀及銀
    色制式手槍尾隨進入。寅○○一進入店內，即持槍控制老闆庚○○，以此強暴方
    式，至使庚○○不能抗拒，己○○及綽號「陳仔」者則趁機搜刮玻璃櫃內之金飾
    。適庚○○配偶癸○○見狀驚叫，寅○○即持黑色制式手槍之槍柄，敲打癸○○
    頭部而施強暴，使癸○○受有頭皮裂傷及挫傷之傷害（傷害部分未據告訴），至
    不能抗拒。三人得手後，即由綽號「陳仔」者騎機車搭載寅○○，己○○獨自騎
    乘機車跟隨在後，三人沿新營市○○街、長春街、和平路三十二巷，行駛至興農
    街一四０巷八號後方空地，將前開二部分機車棄置在該處後，步行至興農街一四
    ０巷口，搭乘寅○○事先停放在興農街一三八巷口附近之六Ｗ─八三六一號自用
    小客車離去。迨寅○○行駛至和欣客運新營站附近，己○○及綽號「陳仔」者即
    各自離去，強盜所得之金飾，由寅○○負責保管變賣，其中己○○分得約六、七
    萬元現金，尚未變賣之金飾則由寅○○保管。
五、【金山儀鐘錶行強盜案】
  (一)寅○○於九十二年四月中旬某日，與己○○相約在臺南市○○路某泡沫紅茶店見
    面，二人共謀持槍強盜犯案。寅○○再於同年五月中旬某日，將前往臺北強盜鐘
    錶行之計劃告知己○○，並經己○○允諾參與。寅○○又透過友人李澋誌（另為
    不起訴處分）而知悉其舅父丁○○生意失敗，需款孔急，乃邀丁○○參與強盜案
    ，丁○○應允後，又另邀其友人甲○○一同參與。寅○○見強盜鐘錶行之計劃底
    定，即於同年五月二十日，與己○○相約在臺南市○○路與民族路口之東亞樓飯
    店前，告知近幾日即將做案，並將五千元交與己○○，要求己○○在同年五月二
    十二日，先行單獨北上竊取二部機車，做為犯案用之交通工具。寅○○復於九十
    二年五月二十一、二日，與丁○○及甲○○相約見面，告知前往臺北強盜鐘錶行
    之詳細計劃。
  (二)寅○○與己○○遂承前之強盜犯意，與丁○○及甲○○共同基於意圖為自己不法
    所有之犯意聯絡，先由己○○依寅○○之指示，於同年月二十二日上午九時許，
    搭乘巴士前往臺北市，於當日下午二時許到達後，即投宿臺北市○○○路八十三
    號「信洲大飯店」五０七號房，並於翌日（即二十三日）凌晨某時許，持自備鑰
    匙（未扣案），在臺北市○○○路與市○○道路口附近及臺北市○○○路六十巷
    十七號前，連續竊取丙○○所有之ＧＷＱ─二七０號重型機車及另一部不詳車號
    之機車，得手後，分別將前開機車騎至臺北火車站附近之承德國小圍牆邊停放後
    ，即返回「信洲大飯店」休息，並於同年月二十三日上午六時許，以位在臺北市
    ○○路八十七號前之公用電話（號碼為０二─00000000），撥打寅○○
    所有之0000000000號行動電話，告知其已竊得作案用交通工具之事。
  (三)寅○○於同年月二十三日上午知悉己○○已按計劃竊得交通工具後，即與丁○○
    與甲○○相約在李澋誌之「嘉大電腦公司」會面，寅○○指示丁○○及甲○○二
    人駕車北上，約定當晚七時許，在臺北市○○路某家「麥當勞」會合，寅○○則
    與不知情之李澋誌共乘六Ｗ─八三六一號小客車前往臺北，並於到達臺北車站後
    ，即讓李澋誌先行下車，寅○○則於當晚七時許，獨自駕駛上開車輛至「麥當勞
    」與己○○、丁○○及甲○○等人會合。寅○○向己○○等三人告知欲行搶之對
    象及時間後，旋由己○○帶領甲○○前往承德國小圍牆旁，將停放在該處之二部
    機車，各自騎回「麥當勞」，並由己○○搭載寅○○，甲○○搭載丁○○之方式
    ，分騎機車前往位在臺北市○○○路○段二三五號之「金生儀鐘錶行」，惟因途
    中看到路口員警過多，寅○○遂決定放棄當日行搶計畫，並告知己○○等三人在
    翌日下午五、六時許，再於臺北市○○路之「麥當勞」會合。甲○○與丁○○即
    前往車站附近之某旅館投宿，己○○亦回「信洲大飯店」休息，寅○○則駕駛上
    開小客車，搭載李澋誌至南港過夜。
  (四)同年月二十四日晚上五、六時許，寅○○等四人於「麥當勞」會面後，己○○再
    度帶領甲○○前往前承德國小圍牆旁，將作案用之機車騎至「麥當勞」，寅○○
    迨四人再度會合後，即將附表編二之銀色制式手槍及子彈與開山刀兩把（未扣案
    ），分別交予丁○○、甲○○及己○○，並配發每人各一只黑色手提袋，寅○○
    自己則持有附表編號一之黑色制式手槍及子彈。己○○旋即騎機車搭載寅○○前
    往「金生儀鐘錶行」，甲○○則騎機車搭載丁○○跟隨在後。當晚八時十五分許
    ，寅○○等四人先將所騎乘之機車，停放在「金生儀鐘錶行」旁之巷道內，即各
    自頭戴全罩式安全帽，結夥三人以上，由寅○○先行進入店內，並持黑色制式手
    槍向在場者恫嚇稱：「不准動、搶劫」等語，至使在場之鐘錶行負責人壬○○及
    子○○，員工洪雅芬、陳美玉、徐新財，及客人吳坤榮、謝慧鴻均達不能抗拒之
    程度，寅○○隨即向店外招手示意，丁○○、甲○○及己○○三人，方各自攜帶
    裝有銀色制式手槍及開山刀之黑色手提袋進入店內，寅○○立即以木棍頂住大門
    ，避免大門自動關閉上鎖，並持槍守在大門口。己○○、甲○○及丁○○則同時
    至該店左側、右側及前方之玻璃櫃，開始搜刮置於玻璃櫃內之手錶。壬○○見狀
    即緩緩朝門口移動，並趁隙往門外跑去，寅○○發覺後立刻持槍擊中壬○○，致
    壬○○受有左側髖部槍傷併髖臼窩粉碎性骨折之傷害（傷害部分未據告訴）。己○○、丁○○及甲○○三人仍繼續搜刮財物，並裝入黑色手提袋內，俟寅○○向
    其餘三人呼喊「走」後，己○○等三人方停止搜刮財物而離開該店，寅○○等四
    人隨即騎乘先前停放之機車離去，經由臺北市○○街七十巷、八德路三段九十九
    巷至寧安街九巷口處，將機車棄置在該處後，立即搭乘寅○○事先停放在該處附
    近之六Ｗ─八三六一號小客車，由寅○○駕車搭載其餘三人離開，途中己○○先
    行下車，甲○○及丁○○則於一、兩百公尺後下車，並各自返回臺南，至於強盜
    所得價值約二千多萬元之手錶共計六十四只，則由寅○○負責保管。
  (五)嗣於九十二年六月二十六日上午十時四十分許，經檢察官指揮臺南市刑警隊員警
    持臺灣臺南地方法院核發之搜索票，前往寅○○與其女友徐靜萍（另為不起訴處
    分）位在臺南市○○○○街一號六樓之二租處搜索時，當場扣得附表編號一、二
    所示犯案用之黑色及銀色制式槍各一枝、附表編號三至七所示之子彈共計五十顆
    （其中扣案附表編號三、四、五、七之子彈，其中各三顆、三顆、五顆及一顆，
    嗣後因鑑定時試射擊發，而均失其殺傷力）、手錶六十五只（其中一只，係寅○○於夜市購買之仿冒品，其餘六十四只係「金生儀鐘錶行」遭強盜之手錶，業經
    「金生儀鐘錶行」派員領回）、強盜「吉豐銀樓」後變賣所剩之手鐲四只、項鍊
    九條、戒指十七只、手鍊一條（亦經「吉豐銀樓」派員領回），因而查獲上情。
六、案經臺南市警察局臺灣臺南地方法院檢察署檢察官偵查起訴。
    理  由
壹、被告寅○○及己○○部分
一、訊據被告寅○○對其持有如附表所示之槍彈，並提供槍彈及開山刀，先與綽號「
    楊仔」及「眼鏡」者強盜「金日山銀樓」，又與己○○及綽號「陳仔」者共同強
    盜「吉豐銀樓」，復與己○○、丁○○、甲○○一同強盜「金生儀鐘錶行」等情
    ，迭經被告寅○○於警偵訊中自白承認，嗣於本院審理中，被告寅○○除就右揭
    事實欄三至五竊取機車之部分，辯稱不知情云云外，其餘亦均供承不諱；被告己○○則對其與寅○○及綽號「陳仔」者共同強盜「吉豐銀樓」，復與寅○○、丁○○、甲○○一同強盜「金生儀鐘錶行」等情，亦於警偵訊及本院審理中均自白
    承。經查：
  (一)事實欄二即被告寅○○持有槍彈之部分，除被告寅○○於警偵訊及本院之自白外
    （詳警卷(二)十二頁，七二四九號偵卷二七０頁），並有附表所示槍彈扣案可佐，
    而上開槍彈經送鑑定結果，附表編號一之黑色手槍（槍枝管制編號：00000
    00000號），認係奧地利ＧＬＯＣＫ廠製二二型零點四零吋制式半自動手槍
    （槍號為ＡＸＳ二七四），槍管內具六條右旋來復線，機械性能良好，可擊發同
    口徑制式子彈；附表編號二之銀色手槍（槍枝管制編號：0000000000
    號），認係美國ＣＯＬＴ廠製ＣＯＢＲＡ型口徑零點三八吋制式轉輪手槍（槍號
    為五三四五五），槍管內具六條左旋來復線，機械性能良好，可擊發同口徑制式
    子彈；另附表編號三之零點四零吋子彈十二顆、附表編號四、五之零點三八吋子
    彈二十九顆（其中十三顆為制式子彈、十六顆為土造子彈，均有殺傷力）、附表
    編號六、七之九零手槍子彈九顆（其中八顆為制式子彈、一顆為土造子彈，均有
    殺傷力），認均具殺傷力，此有內政部警政署刑事警察局九十二年六月二十七日
    刑鑑字第０九二０一二一一四九號槍彈鑑定書一份在卷可憑（詳七二四九號偵卷
    一三七至一五一頁），足認被告寅○○此部分之自白與事實相符。
  (二)事實欄三即「金日山銀樓」強盜案之部分，除被告寅○○於警偵訊及本院之自白
    外（詳警卷(二)十六、十七頁，七二四九號偵卷二七一背面至二七二頁），並據「
    金日山銀樓」職員辛○○於警訊中證稱：當天有一名頭戴全罩式安全帽男子，持
    槍喝令我將東西交出，但聽見路人及鄰居喊搶劫後，該名男子即慌張的偕同門口
    另二名男子，騎乘未懸掛車牌之機車逃逸等語，核與「金日山銀樓」老闆辰○○
    證述相符（詳警卷(三)一至五頁），復有被告寅○○指認作案過程及現場照片在卷
    可參（詳警卷(二)二十、二一頁）。另被告寅○○於當日開槍所留下之彈殼，經與
    附表編號一所示扣案手槍射擊後之子彈比對結果，彈底特徵紋痕相吻合，認係由
    同一槍枝所擊發，此有內政部警政署刑事警察局前揭槍彈鑑定書一份在卷可按，
    足認被告寅○○此部分之自白與事實相符。
  (三)事實欄四即「吉豐銀樓」強盜案之部分，除被告寅○○及己○○於警偵訊及本院
    之自白外（詳警卷(一)二三、二四頁，警卷(二)十六、十七頁、三一至三三頁，七二
    四九號偵卷二一四至二一六、二七一背面至二七二、二五四頁背面），並經「吉
    豐銀樓」負責人庚○○於警訊中證稱：其中一名歹徒進入店內，即持槍抵住我頭
    部，叫我不准動，另二名歹徒直接搜刮展示櫃之金飾，我太太癸○○驚叫並推其
    中一名歹徒，持槍控制我的歹徒就以槍柄敲我太太後腦，損失財物約七、八十萬
    元等語，核與證人癸○○所述案發時之情節相符（詳警卷(一)一至十頁），亦據車
    牌號碼ＯＢＫ─二八七號及ＯＦＳ─六０五號失竊機車車主卯○○及戊○○於警
    訊中指述綦詳（詳警卷(一)十一至十五頁）。又「吉豐銀樓」遭強盜之財物中，有
    部分財物即手鐲四只、項鍊九條、戒指十七只與手鍊一條，均自被告寅○○租屋
    處中起獲，復有行搶過程錄影翻拍照片、診斷證明書、逃亡路線圖、扣押物品清
    單、贓物認領保管單、被告己○○指認案發過程及現場照片、車輛竊盜車牌失竊
    資料個別查詢報表等在卷足憑（詳警卷(一)四二至四八、五三至六六頁），足認被
    告寅○○及己○○此部分之自白與事實相符。
  (四)事實欄五即「金山儀鐘錶行」強盜案之部分，除被告寅○○及己○○於警偵訊及
    本院之自白外（詳警卷(一)十七頁、警卷(二)十、十一、十五、十六、二四至二八、
    四四頁，七二四九號偵卷一一一至一一七、二六八背面至二六九背面），另共犯
    丁○○及甲○○於警偵訊中，亦明確供述如何北上與寅○○及己○○會合及作案
    之過程（詳警卷(二)五十至五八頁，七七一八號偵卷十二頁背面至十四頁、七二四
    九號一二五頁背面至一二八頁），並據案發時在場之客人吳坤榮於警訊中證述：
    我進入店內時，有一名男子尾隨我們夫婦進入，立刻掏出一把手槍表明「搶劫」
    ，同時朝店外招手，此時有三名男子立即由店外跑進來，持槍之男子則拉槍機及
    滑套上膛，對在場人員喝令「不要動」，另三名男子則從展示櫃內拿出手錶，裝
    進手提袋裡，老闆壬○○趁歹徒不注意時逃至店門口，但被持槍之歹徒發現，立
    即轉身朝壬○○開了一槍，迨持槍歹徒示意離去後，正在搜刮財物之三名男子才
    離去，持槍歹徒殿後等語，核與「金山儀鐘錶行」負責人壬○○、子○○，員工
    洪雅芬、陳美玉、徐新財，及吳坤榮配偶謝鴻於警訊所述相符（詳警卷(二)六七至
    八四頁），另據ＧＷＱ─二七０號失竊機車車主丙○○於警訊中指訴在卷。且「
    金山儀鐘錶行」遭強盜之六十四只手錶，均自寅○○租處起獲，復有現場監視器
    翻拍照片、被告己○○指認作案過程及案發現場照片、被告己○○繪製之現場行
搶圖、扣押物品清單、贓物認領保管單、診斷證明書、被告己○○於臺北市撥打
    公用電話之詳細位置（被告己○○於竊取機車後，將此事通知被告寅○○）及該
    公用電話與被告寅○○所有之0000000000號行動電話通聯記錄、己○○投宿「信洲大飯店」之旅客登記表、車輛竊盜車牌失竊資料個別查詢報表在卷
    足憑（詳警卷(二)八八、一００、一０一、一０四、一０八至一二０、一二八至一
    三八、一四七至一六０，七二四九號偵卷一００至一０八、二０一頁），亦足認
    被告寅○○及己○○此部分之自白與事實相符。
二、至於被告寅○○於本院辯稱：伊不知竊取機車之事云云，惟查：
  (一)就事實欄三即「金日山銀樓」強盜案之部分，被告寅○○於偵訊中已自白：去「
    金日山銀樓」時，是綽號「楊仔」者騎偷來的機車載我，綽號「眼鏡」者自己騎
    一輛，我知道綽號「楊仔」者去偷機車，我也同意，我們說好偷機車要來犯案等
    語（詳七二四九號偵卷二七二頁）。
  (二)就事實欄四即「吉豐銀樓」強盜案之部分，被告寅○○於偵訊中亦自白：吉豐銀
    樓強盜案是我策劃的，是我先叫己○○去偷車等語（詳七二四九號偵卷二七０頁
    背面），核與被告己○○於警訊供稱：九十二年三月底時，寅○○介紹綽號「陳
    仔」者與我認識，過二天寅○○打電話給我，說要去搶銀樓，交代我要行竊二部
    機車，到時綽號「陳仔」者會與我一起去騎等語（詳警卷(二)三二頁），被告己○○於偵訊中更供稱：寅○○拿了一把鑰匙給我去偷機車，綽號「陳仔」者與我同
    去，我就去臺南市○○路後火車站偷二部機車等語（詳七二四九號偵卷二一四頁
    背面）。
  (三)就事實欄五即「金生儀鐘錶行」強盜案部分，被告寅○○於警訊中即自承指示被
    告己○○行竊二部機車，作為犯案時之交通工具（詳警卷(二)十頁），被告己○○
    於警訊中亦供稱：九十二年五月二十日，被告寅○○打電話約我在臺南市○○路
    與民族路口之東亞樓飯店前見面，說這幾天要作案，我答應後，寅○○就拿五千
    元給我，叫我五月二十二日先北上竊取機車，得手後通知他們前來會合等語（詳
    警卷(二)二五頁）。被告己○○更於偵訊時供稱：上臺北前，有與寅○○討論搶鐘
    錶行的事，所以寅○○才叫我先上臺北竊取機車，作為逃亡及作案之交通工具等
    語，復有被告己○○出具之自白書在卷可參（詳七二四九號偵卷  二八、一一一
    頁）。
  (四)綜上所述，被告寅○○於警偵訊中，就其指示其他共犯竊取機車，做為作案交通
    工具乙事，非但供述明確，且與被告己○○警偵訊中所述，互核亦屬相符，再被
    告寅○○亦坦言三起強盜案件均由其策劃，且就其他共犯進入店內後，各自負責
    搜刮財物之目標及逃逸路線，均事先計劃周詳，以此推之，犯案計劃中不可或缺
    之交通工具，被告寅○○又豈可能未事先謀規劃？另參諸被告寅○○非但規劃犯
    案後之逃逸路線，且其在作案地點附近，亦預先停放接駁用之自用小客車等情，
    更足以證明被告寅○○早已計劃犯案後，先騎乘竊得之機車逃逸，迨前往預定地
    點會合後，即棄置作案用之機車，更換事先備妥之接駁自用小客車，以避人耳目
    順利逃離現場，殆屬無疑。
  (五)準此，被告寅○○雖於本院中翻異前詞，否認指示綽號「楊仔」者及己○○竊取
    機車云云，並經被告己○○於本院中附合其詞，然被告寅○○就犯案細節、逃逸
    過程、事先備妥接駁用之自用小客車等情，既規劃周詳，足認竊取機車供作犯案
    用交通工具乙事，確係被告寅○○指示綽號「楊仔」者及己○○行竊無訛。本院
    審酌被告寅○○規劃多起強盜案件之作案流程及細節，立於策劃者之地位，並參
    酌被告寅○○警偵訊之自白，核與被告己○○警偵訊自白相符，認被告寅○○於
    警偵訊中自承指使其他共犯竊取機車乙情為可採，被告寅○○於本院中辯稱不知
    情云云，與事實不符，要無可信。
三、又事實欄五之「金生儀鐘錶行」強盜案件中，公訴人雖認被告寅○○於強盜得手
    後，另基於傷害犯意，持槍擊中負責人壬○○。然壬○○係於歹徒搜刮財物之際
    ，趁隙往門外跑去，而遭被告寅○○持槍擊中，且壬○○遭槍傷後，被告己○○
    、丁○○及甲○○三人仍繼續搜刮財物等情，業據案發時在場之客人吳坤榮於警
    訊證述綦詳（詳警卷(二)七十至七三頁），是被告寅○○持槍射擊之際，其餘共犯
    既仍在強盜財物，則被告寅○○持槍射擊之行為，應認係屬於強盜犯行中所實施
    之強暴行為，公訴人認被告寅○○係於「強盜行為完畢後」，另行基於傷害犯意
    而持槍射擊壬○○，容有誤會。至於被告寅○○持槍射擊壬○○之傷害行為，因
    未據壬○○提出告訴，本院自無庸加以審酌，附此敘明。
貳、被告丁○○及甲○○部分
一、訊據被告丁○○及甲○○對渠二人參與「金山儀鐘錶行」強盜案件乙事，迭於警
    偵訊及本院審理中均供承不諱，惟辯稱：上臺北前，被告寅○○只向他們說可賺
    點小錢，渠等事先不知要去強盜鐘錶行，也不知被告己○○竊車之事。後來在臺
    北市○○路「麥當勞」會合後，被告寅○○方告知要強盜鐘錶行，渠等表明不欲
    參與，然被告寅○○竟持槍恫嚇稱如果此時退出，渠等全家都有危險等語，渠等
    不得已只好參與強盜云云。惟查：
  (一)被告寅○○於九十二年五月間，邀被告丁○○參與犯案，並經被告丁○○口頭應
    允，被告寅○○於案發前幾日，指示丁○○及甲○○先行北上，於臺北會合後，
    再騎乘由己○○竊得之機車等情，業據被告丁○○於警訊中自白承認（詳警卷(二)
    五十、十一頁）。而證人寅○○經分離審判後，於本院亦證稱：要去臺北之前，
    就有在臺南告訴他們說要去行搶，我跟他們每個人都有講，我在臺南有跟丁○○
    談過這個計劃約四、五次，另外跟甲○○談過二次，談的過程中，我說槍枝及刀
    械等行搶工具由我處理，他們不用擔心等語（詳本院卷二一九、二二三、二二四
    頁）。足證被告寅○○於北上強盜「金山儀鐘錶行」前，已分別向被告丁○○及
    甲○○說明犯案計劃及分工內容，並經被告丁○○及甲○○應允參與計劃。
  (二)參以被告己○○於警訊中亦供稱：被告寅○○向我說明，做案時他和另一名朋友
    各持一把槍，我跟另一位則各持開山刀，我當時就問寅○○有無做案兇器，寅○○說有，而且他會先進入鐘錶行，他的二名朋友隨後進入，我最後一個進入，負
    責持一塊木板堵住自動門防止鎖住、方便逃逸，寅○○並說明我們各自搜刮鐘錶
    之負責區域，離開時的先後次序，以及如何處理指紋與作案時所穿的衣物等語（
    詳警卷(二)二五頁），可知被告寅○○對於犯案細節，包括各人持何種工具作案、
    進入店內之先後順序、搜刮財物之責任區、如何防止該店之自動門上鎖、離開現
    場時之先後次序，以及如何湮滅罪證避人耳目等等，規劃得鉅細靡遺，更繪製逃
    離路線圖以說明逃亡路線。由被告寅○○事前準備如此周詳，並就所有強盜過程
    已思之再三乙節觀之，被告寅○○無非係求強盜得手後，同夥者能全數順利逃脫
    。以此推之，被告寅○○倘未曾將作案計劃及逃離過程等細節，事先告知被告丁○○及甲○○，豈非增加自身遭逮捕牽累之風險？足見證人寅○○於本院證稱：
    其在臺南時，已向丁○○及甲○○說明犯案計劃及分工內容，並經渠二人應允參
    與計劃等語，洵屬有據，應可採信。
  (三)再被告寅○○、己○○、丁○○、甲○○強盜「金生儀鐘錶行」時，均頭戴全罩
    式安全帽，四人全部身著長袖外套等情，有案發時經監視器攝錄後翻拍之照片在
    卷可稽（詳警卷(二)一二八至一三０頁），參諸被告丁○○就此部於本院自承：當
    天大家所穿的長袖外套，係寅○○在臺南時就交代我們要帶去臺北的等語（詳本
    院卷二二九頁），並經證人寅○○於本院證稱：當時係五月的熱天，作案時大家
    外面都穿長袖外套，裡面有穿一件衣服，犯案後，可以將在現場出現過之外套脫
    掉，以避人耳目，這些都是在我們的計劃內等語（詳本院卷二二六頁）。準此，
    由被告丁○○及甲○○均按被告寅○○之指示，各自攜帶長袖外套北上乙情觀之
    ，更足以證明，被告丁○○及甲○○於北上前，早已知悉並應允參與強盜「金山
    儀鐘錶行」案件，殆無可疑。
  (四)另參諸案發時在場之客戶吳坤榮於警訊中證稱：持槍歹徒進入店內後，另有三名
    歹徒隨後進入，該三名歹徒手腳俐落，好像經過演練，一進入店內就各就定位，
    互不交談，各做各的等語（詳警卷(二)七二頁），更足以證明，被告丁○○及甲○○於犯案前，早經證人寅○○在臺南事先告知犯案計劃，並熟悉各自負責搜刮之
    區域，故進入店內後，方能迅速就定位快速搜刮財物。且由被告寅○○開槍擊中
    壬○○後，被告己○○、丁○○、甲○○猶逕自搜刮財物乙情觀之，倘被告丁○○及甲○○確係遭寅○○威逼，不得已而臨時參與強盜行為，則渠二人見被告寅
    ○○開槍擊中壬○○，理當驚慌失措為是，焉可能毫無猶豫的繼續搜刮財物？在
    在足證，被告丁○○及甲○○所辯非但與常情有違，亦與事實不符，要無可採。
二、雖被告寅○○於本院辯稱其與被告丁○○及甲○○均不知竊取機車之事云云，然
    被告寅○○就同夥持何種工具作案、進入店內之先後順序、搜刮財物之責任區、
    如何防止該店之自動門上鎖、離開現場時之先後次序，以及如何湮滅罪證避人耳
    目等等，俱予鉅細靡遺加以計劃，自無可能獨漏犯案重要環節之交通工具，況被
    告己○○亦於警偵訊中供稱其係按被告寅○○之指示，先行北上竊取機車等語，
    則被告寅○○辯稱不知竊車之事，當無可採，已如前述，故被告丁○○及甲○○
    於臺南時，既經被告寅○○告以犯案分工、作案過程及逃離路線等情節，渠二人
    亦表示參與強盜計劃，則共犯己○○竊取機車之行為，自屬渠等強盜計劃之一部
    分。易言之，竊取機車作為犯案之交通工具，當在被告寅○○、己○○、丁○○
    及甲○○之犯意聯絡範圍內，對於被告己○○竊取機車之行為，被告寅○○、丁○○及甲○○，自應共同負責。
三、又被告丁○○及甲○○辯稱：被告寅○○於行搶前，雖發給槍枝及開山刀作為犯
    案工具，但渠等均放在手提袋內，強盜時均未取出等語。經查，行搶前，被告寅
    ○○在臺北市○○路巷內，將銀色手槍及兩把開山刀分別交與丁○○、己○○及
    甲○○乙節，業據被告丁○○及己○○於警訊中自白承認，然在「金生儀鐘錶行
    」強盜現場，除被告寅○○當場持槍外，其餘三人並未持任何武器，僅手拿黑色
    提袋等情，則據在場之客人吳坤榮於警訊中證述明確（詳警卷(二)七一頁），是被
    告丁○○及甲○○辯稱渠二人當場未拿出手槍及開山刀等語，尚可採信。惟於臺
    南謀議強盜案件時，被告丁○○及甲○○即經被告寅○○告知會事先備妥作案工
    具，嗣於行搶前，又經被告寅○○分別發給手槍及開山刀，行搶時，被告寅○○
    更首先進入店內，持槍控制店內人員後，方招手示意其餘三人進入店內強盜，則
    被告丁○○及甲○○對於持槍強盜乙節，顯有犯意聯絡及行為分擔，被告丁○○
    及甲○○徒以渠二人當場未拿出手槍乙事，辯稱並未持槍犯案云云，亦無可採。
四、綜上所述，被告寅○○、己○○、丁○○、甲○○竊取機車，持手槍及開山刀強
    盜財物之犯行，事證明確，應依法論科。
、論罪科刑部分
一、被告寅○○部分：
    查被告寅○○無故持有附表所示之制式手槍及子彈；又指示綽號「楊仔」者與己○○竊取機車，作為犯案交通工具，並持前開槍彈及開山刀與綽號「楊仔」及「
    眼鏡」者強盜「金日山銀樓」而未遂，另於逃離現場時，以加害人生命、身體之
    事，開槍示警以阻止追捕；又持前開手槍與開山刀與己○○及綽號「陳仔」者強
    盜「吉豐銀樓」，再持前開手槍與開山刀與己○○、丁○○、甲○○強盜「金山
    儀鐘錶行」。核其所為，係違反槍砲彈藥刀械管制條例第七條第四項、第十二條
    第四項之未經許可持有制式手槍及子彈罪、刑法第三百二十條第一項之普通竊盜
    罪、第三百三十條第一項、第二項之加重強盜既遂及未遂罪、刑法第三百零五之
    恐嚇罪。
二、被告己○○部分：
    查被告己○○竊取機車，作為犯案交通工具，又與寅○○及綽號「陳仔」者共同
    持手槍及開山刀強盜「吉豐銀樓」；再與己○○、丁○○、甲○○共同持手槍及
    開山刀強盜「金山儀鐘錶行」。核其所為，係違反槍砲彈藥刀械管制條例第七條
    第四項、第十二條第四項之未經許可持有制式手槍及子彈罪、刑法第三百二十條
    第一項之普通竊盜罪、第三百三十條第一項之加重強盜罪。
三、被告丁○○及甲○○部分：
    查被告丁○○及甲○○與被告寅○○、己○○共同強盜，由被告己○○事先竊取
    機車作為犯案工具，再持手槍及開山刀強盜「金山儀鐘錶行」。核渠二人所為，
    均係違反槍砲彈藥刀械管制條例第七條第四項、第十二條第四項之未經許可持有
    制式手槍及子彈罪、刑法第三百二十條第一項之普通竊盜罪、第三百三十條第一
    項之加重強盜罪。
四、被告寅○○、己○○、丁○○及甲○○四人，被告寅○○、己○○及綽號「陳仔
    」者三人，就所犯之竊盜、違反槍砲彈藥刀械管制條例及加重強盜罪間，分別有
    犯意聯絡及行為分擔；被告寅○○、綽號「楊仔」及「眼鏡」者三人，就所犯之
    竊盜、違反槍砲彈藥刀械管制條例及加重強盜未遂罪間，亦有犯意聯絡及行為分
    擔，均應依刑法第二十八條規定，各論以共同正犯。被告寅○○、綽號「楊仔」
    及「眼鏡」者三人，已著手於強盜「金日山銀樓」之實施，惟未取得任何財物而
    不遂，為未遂犯。又被告四人所犯未經許可持有制式手槍罪及未經許可持有子彈
    罪，係一行為觸犯數罪名，為想像競合犯，應依刑法第五十五條規定，從一重之
    無故持有制式手槍罪論處。另被告寅○○及己○○所犯前開加重強盜既遂罪（被
    告寅○○另犯加重強盜未遂罪）及普通竊盜罪，均時間緊接、觸犯構成要件相同
    之罪名，顯係基於概括犯意反覆為之，均為連續犯，應依刑法第五十六條規定，
    各論以一罪並皆加重其刑。至於公訴意旨雖認被告寅○○及己○○數次強盜而持
    槍犯案之行為，連續違反持有制式手槍罪，然未經許可無故持有制式手槍，其持
    有之繼續，為行為之繼續（最高法院八十八年度台上字第七六一號判決參照），
    故被告寅○○及己○○為遂行強盜犯行而共同持有槍枝之行為，應屬行為之繼續
    ，而非數次之連續持槍行為，併附敘明。又被告寅○○及己○○所犯未經許可持
    有制式手槍罪、連續加重強盜既遂罪及連續普通竊盜罪間，與被告丁○○及甲○○所犯未經許可持有制式手槍罪、加重強盜罪及普通竊盜罪間，有方法目的之牽
    連關係，應依刑法第五十五條規定，被告寅○○及己○○從一重之連續加重強盜
    罪論處，被告丁○○及甲○○從一重之加重強盜罪論處。又被告寅○○於事實欄
    三所犯加重強盜罪與恐嚇罪間，犯意各別，罪名互殊，應予分論併罰。末查，被
    告己○○前因竊盜案件，經本院以八十七年度易字第一九五四號判處有期徒刑十
    月確定，並於八十九年四月五日執行完畢，有臺灣高等法院被告全國前案紀錄表
    在卷可按，其於有期徒刑執行完畢後，五年以內再犯本件有期徒刑以上之罪，為
    累犯，應依刑法第四十七條規定，加重其刑，併依刑法第七十條規定，遞加重其
    刑。
六、爰審酌被告四人不思以正當方式謀生，為求短期內獲得財富，竟持手槍及開山刀
    強盜「金生儀鐘錶行」，其強盜方式及所攜之工具，已具相當之危險性，犯行嚴
    重震驚社會並危害社會治安，亦造成被害人壬○○身受槍傷，「金生儀鐘錶行」
    更損失高達二千多萬元之財物（此業據負責人子○○於警訊供述在卷），縱被告
    四人經濟困頓，亦不應以暴力方式強取財物，致造成社會大眾及被害人恐慌不安
    之狀態；又被告寅○○、己○○另分別犯下二起及一起強盜案件，同樣以竊取機
    車作為交通工具，並持手槍及開山刀犯案之模式，強盜銀樓財物，並於強盜「吉
    豐銀樓」時，以槍柄毆傷癸○○，「吉豐銀樓」因此損失財物約七、八十萬元等
    情（此亦據負責人庚○○於警訊陳明在卷）；被告寅○○強盜「金日山銀樓」時
    ，為嚇阻追捕者而對空鳴槍，其以開槍方式造成追捕者之恐懼，危害非輕，及被
    告寅○○、己○○坦承大部分犯行，被告寅○○係三起強盜案之主謀策劃者等一
    切情狀，各量處如主文所示之刑，被告寅○○部分並定其應執行之刑，以示懲儆
    。
七、另扣案如附表編號一、二所示之制式手槍各一枝，及附表編號三至七之子彈共計
    三十八顆，均具有殺傷力，有內政部刑事警察局前揭槍彈鑑定報告在卷足憑，自
    屬違禁物，應依刑法第三十八條第一項第一款規定，均宣告沒收之。至扣案如附
    表編號三、四、五、七之子彈，其中各三顆、三顆、五顆及一顆，嗣後因鑑定時
    試射擊發，而均失其殺傷力，已非屬違禁物，自無庸無沒收之諭知。又被告等人
    竊取機車所用之鑰匙，及強盜所用之開山刀，雖係供犯罪所用之物，然未扣案，
    為免將來執行之困難，爰不予宣告沒收，併附敘明。
據上論斷，應依刑事訴訟法第二百九十九條第一項前段，槍砲彈藥刀械管制條例第七
條第四項、第十二條第四項，刑法第十一條前段、第二十八條、第五十六條、第三百
三十條第一項、第三百二十條第一項、第三百零五條、第五十五條、第四十七條、第
三十八條第一項第一款、第五十一條第五款，罰金罰鍰提高標準條例第一條前段，判
決如主文。
本案經檢察官丑○○到庭執行職務。
中      華      民      國      九十二    年    十二    月    三十一    日
                                  臺灣臺南地方法院刑事第九庭
                                      審判長  法  官    鄭  文  祺
                                              法  官    蔡  奇  秀
                                              法  官    林  中  如
右正本證明與原本無異。
如不服本判決，應於判決送達後十日內向本院提出上訴狀( 應附繕本 )。
中      華      民      國      九十二    年    十二    月    三十一    日
                                              書記官    馬  愛  君
附錄本案論罪科刑法條全文：
槍砲彈藥刀械管制條例第七條第四項：
未經許可，持有、寄藏或意圖販賣而陳列第一項所列槍砲、彈藥者，處五年以上有期
徒刑，併科新台幣一千萬元以下罰金。
槍砲彈藥刀械管制條例第十二條第四項：
未經許可，持有、寄藏或意圖販賣而陳列子彈者，處五年以下有期徒刑，併科新台幣
三百萬元以下罰金。
刑法第三百三十條第一項、第二項：
犯強盜罪而有第三百二十一條第一項各款情形之一者，處七年以上有期徒刑。
前項之未遂犯罰之。
刑法第三百二十條第一項：
意圖為自己或第三人不法之所有，而竊取他人之動產者，為竊盜罪，處五年以下有期
徒刑、拘役或五百元以下罰金。
刑法第三百零五條：
以加害生命、身體、自由、名譽、財產之事，恐嚇他人致生危害於安全者，處二年以
下有期徒刑、拘役或三百元以下罰金。
附表：
┌─┬──────────────────┬──────────────┐
│編│            扣案物品                │         數  量             │
│號│                                    │                            │
├─┼──────────────────┼──────────────┤
│一│奧地利ＧＬＯＣＫ廠製二二型０‧四０吋│壹枝                        │
│  │制式半自動手槍（槍枝管制編號：一一０│                            │
│  │0000000號）【黑色手槍】      │                            │
├─┼──────────────────┼──────────────┤
│二│美國ＣＯＬＴ廠製ＣＯＢＲＡ型０‧三八│壹枝                        │
│  │吋制式轉輪手槍（槍枝管制編號：一一０│                            │
│  │0000000號）【銀色手槍】      │                            │
├─┼──────────────────┼──────────────┤
│三│０‧四０吋制式子彈                  │拾貳顆（其中顆，因鑑定時擊│
│  │                                    │發，而均失其殺傷力）        │
├─┼──────────────────┼──────────────┤
│四│０‧三八吋制式子彈                  │拾顆（其中顆，因鑑定時擊│
│  │                                    │發而失其殺傷力）            │
├─┼──────────────────┼──────────────┤
│五│具有殺傷力之０‧三八吋改造子彈（由土│拾陸顆（其中伍顆，因鑑定時擊│
│  │造金屬彈殼加裝土造彈頭組合而成之子彈│發而失其殺傷力）            │
├─┼──────────────────┼──────────────┤
│六│九ｍｍ吋制式子彈                    │捌顆                        │
├─┼──────────────────┼──────────────┤
│七│具有殺傷力之九ｍｍ改造子彈（由土造金│壹顆（因鑑定時實際試射擊發，│
│  │屬彈殼加裝土造彈頭組合而成之土造子彈│而失其殺傷力）              │
├─┴──────────────────┴──────────────┤
│備註：扣案伍拾顆子彈中，其中因鑑定擊發而失其殺傷力者，共計拾貳顆，僅餘│
│      具有殺傷力之子彈共計拾捌顆。                                  │
└───────────────────────────────────┘


司法院資訊處製作；財團法人民間司法改革基金會備份。
